臺灣板橋地方法院交通事件裁定　 94年度交聲字第472號
原處分機關　交通部公路總局臺北區監理所
異　議　人
即受處分人　甲○○
上列異議人因違反道路交通管理處罰條例案件，對於交通部公路
總局臺北區監理所94年3 月9 日所為之北監自裁字裁40-ACV4493
84號裁決處分（原舉發案號：臺北市政府警察局94年1 月16日北
市警交大字第ACV449384 號），聲明異議，本院裁定如下：
        主  文
異議駁回。
        理  由
一、原處分意旨略以：異議人即受處分人甲○○於民國（下同）
    94年1 月16日16時許，駕駛車牌號碼K6-7506 號自小客車，
    於臺北市○○○路○ 段處，因「汽車駕駛人於行駛道路時，
    使用手持式行動電話進行撥接」違規，為臺北市政府警察局
    大安分局執勤員警舉發，爰依道路交通管理處罰條例第31條
    之1 第1 項之規定，處罰鍰新臺幣（下同）3000元整。
二、異議意旨略以：伊於94年1 月16日16時許，開車行駛於台北
    市○○○路○ 段，因耳邊癢乃用右手騷癢，被警員誤以為駕
    車使用行動電話等語，爰依法聲明異議，請求撤銷原處分。
三、按汽車駕駛人於行駛道路時，使用手持式行動電話進行撥接
    或通話者，處3000元罰鍰，道路交通管理處罰條例第31條之
    1 第1 項定有明文。
四、經查：
（一）本件異議人即受處分人甲○○，於94年1 月16日下午16時
      許，駕駛車號K6-7506 號自用小客車，行經臺北市○○○
      路○ 段時，遭執勤員警舉發有「汽車駕駛人於行駛道路時
      ，使用手持式行動電話進行撥接」之違規，嗣於94年1 月
      31日向原處分機關交通部公路總局臺北區監理所提出申訴
      ，經函請舉發單位調查結果，仍認其有前揭違規行為，乃
      依違反道路交通管理處罰條例第31條之1 第1 項規定，裁
      處罰鍰新臺幣3000元等情，有臺北市政府警察局94年1 月
      16日北市警交大字第ACV449384 號舉發違反道路交通管理
      事件通知單、臺北市政府警察局大安分局94年2 月16日北
      市警安分交字第09430613000 號函、交通部公路總局台北
      區○○○○○道路交通管理事件裁決書北監自裁字裁40-A
      CV449384號各1 份附卷可參。
（二）按道路交通管理處罰條例第31條之1 第1 項規定汽車駕駛
      人於行駛道路時，使用手持式行動電話進行「撥接或通話
      者」，故無論撥接或通話皆是本條例處罰的範圍。以撥接
      的情形而論，固不必達於鍵入完整號碼後等待通話之情況
      下，始違反本條文之規定。只要有撥打行動電話的動作，
      即屬處罰的範圍。蓋駕駛人行駛道路時，使用手持式行動
      電話將增加肇事率，已為定論；且本條例乃為加強道路交
      通管理，維護交通秩序，確保交通安全而制定，為避免交
      通事故的發生，實有必要嚴格規範此種行為。本件異議人
      否認有如警員舉發之駕駛汽車時使用手持式行動電話違規
      之行為，辯稱：伊當時是用手去搔耳後，並沒有打電話等
      語。惟本件違規之取締經過，業經證人即臺北市政府警察
      局大安分局執勤員警涂俊弘到庭具結證稱：「（問：當時
      的情形？）我當時看到他把手機放在耳朵上。（問：你們
      距離多遠？）10公尺。我當時是騎機車。（問：你當時確
      實有看到異議人打手機？）我當時有看到他手上手機靠近
      耳朵，我把他攔下來的時候，他才從耳朵上把手機放下。
      （問：當時你看到的時候是白天？）是。且我是從他車子
      的前擋風板看到他打電話，不受隔熱紙的影響」等語（見
      本院94年5 月11日訊問筆錄）。查執行勤務警員掣單舉發
      違反道路交通管理處罰條例所列之違規事實，本質上為行
      政處分，係公務員基於職務上權力，依法就特定之具體事
      件所為具有公法上效果之單方行政行為，基於公務員為公
      法上行為具有公信力之原則，該行政處分當可被推定為真
      正，其據以依法處分之事實認定亦為真正無誤。反之，若
      謂公務員一切行政行為均須預留證據以證其實，則國家行
      政勢必窒礙難行，據此，刑事訴訟法就犯罪證據有關之規
      定中與屬行政秩序罰之交通違規裁罰本質不合之部分，自
      不在準用之列。本此公信原則，立法者以道路交通管理處
      罰條例第92條第3 項之授權，賦予行政機關訂定違反道路
      交通管理事件統一裁罰基準及處理細則，使執勤員警得當
      機處分，以達其維護交通秩序、安全之行政目的。又衡情
      舉發員警與異議人素不相識，亦無怨仇，其依法執行公務
      ，要無誣攀異議人之必要，況且本件異議人亦無法提出任
      何積極事證足以證明員警的舉發有誤，是異議人前開所辯
      ：沒有打行動電話，只是在耳後騷癢云云，顯係卸責之詞
      ，尚不足採。
（三）綜上所述，本件異議人於上揭時、地，確有違反道路交通
      管理處罰條例第31條之1 條第1 項之事實，應堪認定。是
      原處分機關據上開規定，裁處異議人應納罰鍰3000 元 ，
      核無違誤。本件聲明異議為無理由，應予駁回。
五、據上論斷，應依道路交通案件處理辦法第 19條，裁定如主
    文。
中    華    民    國    94    年    5    月    27    日
                  交通法庭           法  官  吳幸娥
以上正本證明與原本無異。
如不服本裁定，應於裁定送達後5日內向本院提出抗告狀。
                                     書記官  洪惠玲
中    華    民    國    94    年    5    月    27    日
